灣臺南地方法院刑事判決
110年度金訴字第180號
公  訴  人  臺灣臺南地方檢察署檢察官
被      告  黃明澤



            邱耀宏




上列被告因詐欺等案件，經檢察官提起公訴（109年度偵字第232
64號、110年度偵字第1821號、第2002號），被告於準備程序中
均為有罪之陳述，本院合議庭裁定由受命法官獨任以簡式審判程
序進行審理，判決如下：
    主  文
辛○○犯如附表一、二「罪名與宣告刑」欄所示之罪，各處如附
表一、二「罪名與宣告刑」欄所示之刑。應執行有期徒刑壹年陸
月。未扣案之犯罪所得新臺幣壹仟元沒收之，於全部或一部不能
沒收或不宜執行沒收時，追徵其價額。
丙○○犯如附表一、二「罪名與宣告刑」欄所示之罪，各處如附表
一、二「罪名與宣告刑」欄所示之刑。應執行有期徒刑壹年肆月
。未扣案之犯罪所得新臺幣陸佰元沒收之，於全部或一部不能沒
收或不宜執行沒收時，追徵其價額。
    犯罪事實
一、辛○○、丙○○於民國109年9月間，參與由通訊軟體Telegram帳
    號「張無忌（即張三豐）」之人及其他真實姓名年籍不詳之
    詐欺集團成員（無證據證明有未滿18歲之人）所主持、操縱
    及指揮具有持續性、牟利性之詐欺集團犯罪組織。辛○○擔任
    取薄手，負責至便利超商領取内有供收取詐欺被害人匯款之
    金融帳戶提款卡之包裹後，依指示丟至約定地點，丙○○再前
    往取走該包裹後，再依「張無忌」指示，以相同手法將該包
    裹放置指定地點後，由真實姓名年籍不詳之詐欺集團成員取
    走。辛○○領取1件包裹可獲得新臺幣（下同）1，000元之報
    酬。丙○○領取1件包裹可獲得600元之報酬（辛○○、丙○○所犯
    參與犯罪組織罪部分已另案起訴）。
二、辛○○、丙○○與「張無忌」及其他真實姓名年籍不詳之詐欺集
    團成員共同意圖為自己不法所有，基於三人以上共同詐欺取
    財及洗錢之犯意聯絡，分別為以下犯行：㈠先由該詐欺集團
    所屬成員於109年11月24日15時許，佯裝為貸款辦理人員，
    向壬○○（所涉詐欺部分，經臺灣臺中地方檢察署檢察官以11
    0年度偵字第7485號為不起訴處分）佯稱須提供金融帳戶帳
    號、密碼等，以便貸款等語，致壬○○陷於錯誤，以統一超商
    店到店交貨便方式，將其所申辦之國泰世華商業銀行帳號00
    0000000000號帳戶（下稱國泰世華帳戶）、合作金庫商業銀
    行帳號0000000000000號帳戶（下稱合作金庫帳戶）之提款
    卡寄送至臺南市○○區○○路00號統一超商安平門市。㈡復由辛○○依詐欺集團成員指示，於109年11月29日15時25分，至上開
    統一超商安平門市領取内有壬○○所申辦之國泰世華帳戶、合
    作金庫帳戶提款卡之包裹後，於同日20時許，將該包裹放置
    在臺南市東區平實八街與後甲三街（起訴書誤載為平實六路
    、後甲三路）交岔路口旁之草叢内，再由丙○○取走後，以相
    同方式交付與詐欺集團其他成員。該詐欺集團所屬成員即分
    別以如附表二所示之詐騙手法，致如附表二所示被害人均陷
    於錯誤，而分別於如附表二所示時間，匯出如附表二所示之
    金錢款項至如附表二所示之帳戶内，再由不詳之詐欺集團成
    員將匯入之款項提領一空，而以此方式隱匿詐欺取財犯罪所
    得之去向及所在，辛○○、丙○○則分別獲得1,000元、600元之
    報酬。嗣因壬○○及如附表二所示被害人察覺有異而報警處理
    ，經警調閱監視錄影晝面後，始循線查悉上情。
三、案經臺灣臺南地方檢察署檢察官指揮高雄市政府警察局刑事
    警察大隊及壬○○、己○○、丁○○、癸○、乙○○、庚○○、戊○○分
    別訴由高雄市政府警察局刑事警察大隊、臺南市政府警察局
    第四分局報告臺灣臺南地方檢察署檢察官偵查起訴。
    理  由
一、本件被告辛○○、丙○○所犯者均非死刑、無期徒刑、最輕本刑
    為3年以上有期徒刑之罪或高等法院管轄第一審案件，其於
    準備程序進行中，就被訴事實均為有罪之陳述，經法官告知
    簡式審判程序之旨，並聽取公訴人、被告之意見後，本院爰
    依刑事訴訟法第273條之1第1項之規定，裁定由受命法官獨
    任以簡式審判程序進行審理。
二、上揭犯罪事實，業據被告辛○○、丙○○坦承不諱，核與證人即
    告訴人壬○○、己○○、丁○○、癸○、乙○○、庚○○、戊○○於警詢
    時、偵查中之證述情節相符，並有匯款手機頁面截圖1張(癸○)、台新銀行ATM客戶交易明細表4紙(戊○○)、匯款明細手機
    頁面截圖、對話紀錄截圖各1張(乙○○)、統一超商電子發票
    證明聯1紙、統一超商貨態查詢系統1張、通訊軟體LINE對話
    紀錄截圖4張、手機通話紀錄畫面截圖2張、ATM餘額查詢畫
    面照片2張、國泰世華銀行入出帳線上紀錄、簡訊通知截圖7
    張、統一超商交貨便照片3張、統一超商安平門市監視器錄
    影畫面截圖6張、路口監視器錄影畫面截圖2張、車輛詳細資
    料報表1份、車牌辨識系統截圖1份、國泰世華銀行對帳單、
    合作金庫銀行歷史交易明細查詢結果1份、郵政跨行匯款申
    請書1紙(庚○○)在卷可稽，足認被告之自白均與事實相符，
    均堪採信。是本案事證明確，被告犯行均堪認定，應依法論
    罪科刑。
二、論罪科刑
(一)按刑法第339條之4第1項第2款，乃因多人共同行使詐術手段
    ，易使被害人陷於錯誤，其主觀惡性較單一個人行使詐術為
    重，有加重處罰之必要，爰仿照本法第222條第1項第1款之
    立法例，將「三人以上共同犯之」列為第2款之加重處罰事
    由，本款所謂「三人以上共同犯之」，不限於實施共同正犯
    ，尚包含同謀共同正犯（詳見刑法第339條之4第1項第2款立
    法理由）。次按行為人意圖掩飾或隱匿特定犯罪所得來源，
    而將特定犯罪所得直接消費處分，甚或交予其他共同正犯，
    而由共同正犯以虛假交易外觀掩飾不法金流移動，並非單純
    犯罪後處分贓物之行為，應構成洗錢防制法第2條第1款或2
    款之洗錢行為（最高法院108年度台上字第1744號判決意旨
    參照）。本案被告辛○○、丙○○就本件犯行雖非居於核心地位
    ，亦未自始至終參與各階段之犯行，然其等主觀上對該詐欺
    集團呈現細密之多人分工模式及彼此扮演不同角色、分擔相
    異工作已有所認知，且其所參與者既係本件整體詐欺取財犯
    罪計畫不可或缺之重要環節，而與該詐欺集團其他成員間，
    在合同意思範圍內，各自分擔犯罪行為之一部，彼此相互利
    用他人之行為，最終共同達成其等犯罪之目的，則被告自應
    同負全責。是核被告辛○○、丙○○就參與詐騙告訴人壬○○及如
    附表二所示告訴人等行為，均係犯刑法第339條之4第1項第2
    款之三人以上共同詐欺取財罪、洗錢防制法第2條第2款、第
    14條第1項之一般洗錢罪。至起訴書雖記載被告辛○○另涉犯
    組織犯罪條例第3條第1項後段參與犯罪組織罪嫌，惟此部分
    業據公訴人具狀刪除（見本院卷第311頁），不在起訴範圍
    ，附此敘明。
(二)被告辛○○、丙○○就本案犯行，與「張無忌（即張三豐）」及
    其他詐騙集團成員（無證據證明有未滿18歲之人）間，有犯
    意聯絡及行為分擔，為共同正犯。
(三)被告辛○○、丙○○係以一行為同時觸犯上開三人以上共同詐欺
    取財罪、一般洗錢罪，為想像競合犯，應均依刑法第55條規
    定，從一重之三人以上共同詐欺取財罪處斷。被告二人就不
    同告訴人所為上開犯行，乃犯意各別，行為互異，均應予分
    論併罰（共七罪）。
(四)按犯洗錢防制法第14、15條之罪，在偵查或審判中自白者，
    減輕其刑，洗錢防制法第16條第2項亦有明文。次按想像競
    合犯之處斷刑，本質上係「刑之合併」，其所謂從一重處斷
    ，乃將想像競合犯組成之評價上數罪，合併為科刑一罪，其
    所對應之刑罰，亦合併其評價上數罪之數法定刑，而為一個
    處斷刑。易言之，想像競合犯侵害數法益者皆成立犯罪，論
    罪時必須輕、重罪併舉論述，同時宣告所犯各罪名，包括各
    罪有無加重、減免其刑之情形，亦應說明論列，量刑時併衡
    酌輕罪部分量刑事由，評價始為充足，然後依刑法第55條前
    段規定「從一重處斷」，非謂對於其餘各罪可置而不論。因
    此，法院決定處斷刑時，雖以其中最重罪名之法定刑，做為
    裁量之準據，惟於裁量其輕重時，仍應將輕罪合併評價在內
    （最高法院108年度台上字第4405、4408號判決意旨參照）
    。查被告於本院審理程序中，已就其等所犯一般洗錢之犯行
    自白犯罪，應依洗錢防制法第16條第2項之規定減輕其刑。
    而其等所犯一般洗錢罪及三人以上共同詐欺取財罪，縱因想
    像競合之故，而從一重之三人以上共同犯詐欺取財罪處斷，
    惟揆諸前開判決意旨，本院仍應將前開一般洗錢罪經減輕其
    刑之情形評價在內，於量刑併予審酌。
(五)爰審酌被告辛○○、丙○○分別以上述方式參與詐欺取財犯罪分
    工，不僅導致犯罪之追查趨於複雜困難，更造成告訴人財物
    損失，危害金融秩序與社會治安，造成之危害非輕；兼衡被
    告之年紀、素行、智識程度（被告均高職肄業）、家庭經濟
    狀況（被告辛○○目前職業為臨時工，收入不固定；被告丙○○
    職業為販賣金紙，收入約2萬元），被告丙○○、辛○○於本院
    審理時先後坦承犯行之犯後態度、犯罪所得，及告訴人之金
    錢損失金額、被告辛○○、丙○○雖分別與告訴人庚○○、戊○○、
    癸○在本院調解成立，但尚未履行給付義務（詳本院卷第229
    頁、第258頁、第265頁、第409頁所附調解筆錄、告訴人戊○○陳報狀、本院公務電話紀錄表）等一切情狀，分別量處如
    主文所示之刑，並定應執行之刑。
四、沒收部分：　　　
(一)按犯罪所得，屬於犯罪行為人者，沒收之；但有特別規定者
    ，依其規定；前2項之沒收，於全部或一部不能沒收或 不宜
    執行沒收時，追徵其價額，刑法第38條之1第1項、第3項，
    分別定有明文。次按二人以上共同犯罪，關於犯罪所得之沒
    收、追繳或追徵，應就各人所分得者為之。又所謂各人「所
    分得」，係指各人「對犯罪所得有事實上之處分權限」而言
    ，其各成員有無犯罪所得、所得數額，係關於沒收、追繳或
    追徵標的犯罪所得範圍之認定，非屬犯罪事實有無之認定，
    不適用「嚴格證明法則」，無須證明至毫無合理懷疑之確信
    程度，惟事實審法院仍應視具體個案之實際情形，於各共同
    正犯有無犯罪所得，或犯罪所得多寡，綜合卷證資料及調查
    結果，依自由證明程序釋明其合理之依據而為認定，倘若共
    同正犯各成員內部間，對於不法利得分配明確時，應依各人
    實際分配所得宣告沒收；若共同正犯成員對不法所得並無處
    分權限，與其他成員亦無事實上之共同處分權限者，自不予
    諭知沒收；然若共同正犯各成員對於不法利得享有共同處分
    權限時，則仍應負共同沒收之責（最高法院107年度台上字
    第393號判決意旨參照）。
(二)經查，被告辛○○、丙○○自陳分別獲得1,000元、600元之報酬
    ，此為分別屬於被告辛○○、丙○○之犯罪所得，均應依刑法第
    38條之1第1項前段、第3項之規定，宣告沒收之，於全部或
    一部不能沒收或不宜執行沒收時，追徵其價額。
據上論斷，依刑事訴訟法第273條之1第1項、第299條第1項前段
，洗錢防制法第14條第1項、第16條第2項，刑法第11條、第28條
、第339條之4第1項第2款、第55條、第51條第5款、第38條之1第
1項前段、第3項，刑法施行法第1條之1第1項，判決如主文。
本案經檢察官蔡佳蒨提起公訴，檢察官甲○○到庭執行職務。
中　　華　　民　　國　　111 　年　　3 　　月　　8　　日
　　　　　　　　　刑事第六庭    法　官　陳鈺雯
以上正本證明與原本無異。
如不服本判決應於收受送達後20日內向本院提出上訴書狀，並應
敘述具體理由。其未敘述上訴理由者，應於上訴期間屆滿後20日
內向本院補提理由書( 均須按他造當事人之人數附繕本) 「切勿
逕送上級法院」。
                                書記官  洪儀珊　
中　　華　　民　　國　　111 　年　　3 　　月　　9 　　日
附錄本案論罪科刑法條：
中華民國刑法第339條之4
犯第339條詐欺罪而有下列情形之一者，處1年以上7年以下有期
徒刑，得併科1百萬元以下罰金：
一、冒用政府機關或公務員名義犯之。
二、三人以上共同犯之。
三、以廣播電視、電子通訊、網際網路或其他媒體等傳播工具，
    對公眾散布而犯之。
前項之未遂犯罰之。
洗錢防制法第2條
本法所稱洗錢，指下列行為：
一、意圖掩飾或隱匿特定犯罪所得來源，或使他人逃避刑事追訴
    ，而移轉或變更特定犯罪所得。
二、掩飾或隱匿特定犯罪所得之本質、來源、去向、所在、所有
    權、處分權或其他權益者。
三、收受、持有或使用他人之特定犯罪所得。
洗錢防制法第14條
有第二條各款所列洗錢行為者，處七年以下有期徒刑，併科新臺
幣五百萬元以下罰金。
前項之未遂犯罰之。
前二項情形，不得科以超過其特定犯罪所定最重本刑之刑。

附表一
 編號 告訴人（被害人）    詐騙方法            罪名與宣告刑   1   壬○○ 如犯罪事實欄二、㈠所示  辛○○犯三人以上共同詐欺取財罪，處有期徒刑壹年貳月。 丙○○犯三人以上共同詐欺取財罪，處有期徒刑壹年。  

附表二
編號 告訴人(被害人) 詐騙方法 匯款時間 金額 (新臺幣) 匯入帳戶 罪名與宣告刑 1 己○○  詐騙集團成員於109年11月初在臉書上刊登徵才廣告，向求職之告訴人己○○佯稱須先儲值加入會員、公司活動抽中大獎須先儲值始得領獎等語。 109年11月30日 10,000元 國泰世華帳號000000000000號帳戶 辛○○犯三人以上共同詐欺取財罪，處有期徒刑壹年貳月。 丙○○犯三人以上共同詐欺取財罪，處有期徒刑壹年。 2 丁○○  詐騙集團成員架設交友網站，於109年2月起，先後偽裝成網站使用者、客服、代儲等，向告訴人丁○○佯稱須先購物始願意見面、如欲退款須支付手續費等語。 109年11月26日 4,000元 國泰世華帳號000000000000號帳戶 辛○○犯三人以上共同詐欺取財罪，處有期徒刑壹年貳月。 丙○○犯三人以上共同詐欺取財罪，處有期徒刑壹年。 3 癸○  詐騙集團成員於109年10月底在臉書上刊登廣告提供賺取外快之機會，要求告訴人癸○加入特定手機應用軟體後，佯稱須先繳交款項儲值領取獎項等語。 109年11月30日 40,000元 國泰世華帳號000000000000號帳戶 辛○○犯三人以上共同詐欺取財罪，處有期徒刑壹年參月。 丙○○犯三人以上共同詐欺取財罪，處有期徒刑壹年壹月。 4 乙○○  詐騙集團成員於109年11月初在臉書上刊登廣告提供賺取外快之機會，要求告訴人乙○○加入特定手機應用軟體後，佯稱須先繳交款項儲值領取獎項等語。 109年11月30日 15,000元 國泰世華帳號000000000000號帳戶 辛○○犯三人以上共同詐欺取財罪，處有期徒刑壹年貳月。 丙○○犯三人以上共同詐欺取財罪，處有期徒刑壹年。 5 庚○○  詐騙集團成員於109年11月30日偽裝為告訴人庚○○之友人，撥打電話與告訴人庚○○，佯稱因事須借款等語。 109年11月30日12時13分 120,000元 合作金庫帳號0000000000000號帳戶 辛○○犯三人以上共同詐欺取財罪，處有期徒刑壹年肆月。 丙○○犯三人以上共同詐欺取財罪，處有期徒刑壹年貳月。 6 戊○○  詐騙集團成員於109年11月22日在臉書上刊登廣告提供賺取外快之機會，要求告訴人戊○○加入特定手機應用軟體後，佯稱須先繳交款項儲值領取獎金等語。 109年11月30日16時35分 30,000元 合作金庫帳號0000000000000號帳戶 辛○○犯三人以上共同詐欺取財罪，處有期徒刑壹年參月。 丙○○犯三人以上共同詐欺取財罪，處有期徒刑壹年壹月。